臺灣高等法院刑事裁定
110年度毒抗字第619號
抗  告  人
即  被  告  江育緯


上列抗告人因毒品危害防制條例案件，不服臺灣桃園地方法院11
0年度毒聲字第468號，民國110年3月12日裁定（聲請案號：臺灣
桃園地方檢察署檢察官110年度毒偵緝字第11、12號），提起抗
告，本院裁定如下：
    主  文
抗告駁回。
    理  由
一、原裁定意旨略以：抗告人即被告甲○○（下稱被告）基於施用
    第二級毒品甲基安非他命之犯意，分別於（一）民國107年9
    月15日晚間8時許，在其位於桃園市○○區○○○路00巷00號住處
    內，以燒烤方式施用第二級毒品。及（二）107年11月1日下
    午3時25分許為警採尿回溯120小時內某時，施用第二級毒品
    甲基安他命等事實，業據被告於偵查中坦承施用毒品甲基安
    非他命犯行，就事實（一）部分，並有桃園市政府警察局大
    園分局被採尿人尿液暨毒品真實姓名與編號對照表（尿液編
    號：G107-411）、檢體監管紀錄表及台灣檢驗科技股份有限
    公司濫用藥物檢驗報告在卷可稽，扣案毒品經送鑑驗，亦呈
    甲基安非他命陽性反應，有台灣檢驗科技股份有限公司濫用
    藥物檢驗報告在卷可按，就事實（二）部分，有桃園市政府
    警察局大園分局被採尿人姓名編號對照表（尿液編號：G107
    -465）、台灣檢驗科技股份有限公司濫用藥物檢驗報告附卷
    可憑，足認被告自白與事證相符，被告施用第二級毒品之犯
    行自堪認定。又被告前未因施用毒品案件而受觀察、勒戒或
    強制戒治等處分，有本院被告前案紀錄表1份在卷可考，並
    衡酌聲請人因被告另案在監執行，而提出本件聲請，合乎事
    理未違背論理或經驗法則，且無違反立法目的，或悖於比例
    原則等裁量踰越、裁量濫用或怠惰等情。從而，聲請人聲請
    裁定令被告入勒戒處所觀察、勒戒，核無不合，應予准許等
    語。
二、抗告意旨略以：被告為前未曾因施用毒品案件受觀察、勒戒
    或強制戒治、戒癮治療等處分，因家中有年長父母需照顧，
    請將原裁定改為戒癮治療，被告將如期完成戒癮治療之療程
    ，從此絕不吸毒等語。
三、按被告行為後，毒品危害防制條例第20條第3項、第23條第2
    項於109年1月15日修正公布，並於109年7月15日施行。犯毒
    品危害防制條例第10條之罪者，檢察官應聲請法院裁定，或
    少年法院（地方法院少年法庭）應先裁定，令被告或少年入
    勒戒處所觀察、勒戒，其期間不得逾2月。觀察、勒戒後，
    檢察官或少年法院（地方法院少年法庭）依據勒戒處所之陳
    報，認受觀察、勒戒人無繼續施用毒品傾向者，應即釋放，
    並為不起訴之處分或不付審理之裁定；認受觀察、勒戒人有
    繼續施用毒品傾向者，檢察官應聲請法院裁定或由少年法院
    （地方法院少年法庭）裁定令入戒治處所強制戒治，其期間
    為6個月以上，至無繼續強制戒治之必要為止。但最長不得
    逾1年。依前項規定為觀察、勒戒或強制戒治執行完畢釋放
    後，3年後再犯第10條之罪者，適用前2項之規定。觀察、勒
    戒或強制戒治執行完畢釋放後，3年內再犯第10條之罪者，
    檢察官或少年法院（地方法院少年法庭）應依法追訴或裁定
    交付審理，修正後毒品危害防制條例第20條第1、2、3項、
    第23條第2項定有明文。又犯第10條之罪者，於犯罪未發覺
    前，自動向衛生福利部指定之醫療機構請求治療，醫療機構
    免將請求治療者送法院或檢察機關；依前項規定治療中經查
    獲之被告，應由檢察官為不起訴之處分，但以一次為限；又
    本法第20條第1項及第23條第2項之程序，於檢察官先依刑事
    訴訟法第253條之1第1項、第253條之2第1項第4款至第6款或
    第8款規定，為附條件之緩起訴處分時，不適用之；前項緩
    起訴處分，經撤銷者，檢察官應繼續偵查或起訴；刑事訴訟
    法第253條之2第1項第6款規定之緩起訴處分，其適用戒癮治
    療之種類、實施對象、內容、方式、執行醫療機構或其他機
    構與其他相關事項之辦法，及完成戒癮治療之認定標準，由
    行政院定之，毒品危害防制條例第20條第1項、第21條、第2
    4條分別定有明文。
四、經查：　　
（一）被告有前述先後於107年9月15日晚間8時許，及同年11月1
      日下午3時25分許為警採尿回溯120小時內某時均有施用第
      二級毒品甲基安非他命之事實，業據被告於偵查中坦承在
      卷，且有前開「一」所示之扣案毒品及相關檢驗報告等各
      項證據附卷為憑，堪認被告之自白與事實相符，其於前揭
      時、地施用第二級毒品甲基安非他命之犯行，確足認定。
（二）又被告前未曾因施用毒品案件經裁定送觀察、勒戒或強制
      戒治乙節，有本院被告前案紀錄表在卷可稽，是其初犯本
      件施用第二級毒品罪，檢察官或得依毒品危害防制條例第
      20條第1項聲請法院裁定令被告接受觀察、勒戒，或得依
      同條例第24條、刑事訴訟法第253條之1第1項、第253條之
      2第1項第4至6款或第8款等規定為附條件之緩起訴處分。
      又依毒品危害防制條例第24條第3項規定訂定之「毒品戒
      癮治療實施辦法及完成治療認定標準」（下稱「認定標準
      」）第2條第2項規定：「被告有下列情事之一時，不適合
      為附命完成戒癮治療之緩起訴處分。但無礙其完成戒癮治
      療之期程者，不在此限：緩起訴處分前，因故意犯他罪
      ，經檢察官提起公訴或判決有罪確定。緩起訴處分前，
      另案撤銷假釋，等待入監服刑。緩起訴處分前，另案羈
      押或執行有期徒刑。」，又「認定標準」第7、8、9條分
      別規定：戒癮治療之期程以連續1年為限；治療前應由治
      療機構評估及視需要進行相關檢驗、檢查；於戒癮治療期
      程屆滿後，治療機構應對接受戒癮治療者進行尿液毒品與
      其代謝物檢驗及毛髮毒品殘留檢驗，若有該認定標準第12
      條所定無故未依指定時間接受藥物、心理治療等情形，並
      應視為未完成戒癮治療，得撤銷緩起訴處分。足見接受戒
      癮治療為一連續之期程，時間以1年為限，接受戒癮治療
      者並應配合依指定時間接受藥物或心理治療，更應接受相
      關評估及檢驗，若未能依規定及指定時間接受治療者，即
      可能遭撤銷緩起訴處分，故若於緩起訴處分前因故意另犯
      他罪，致經提起公訴、判決有罪確定、撤銷假釋等待入監
      、執行羈押或執行有期徒刑中，因均有礙於前述完成戒癮
      治療之期程，原則上應認為不適合為附命完成戒癮治療之
      緩起訴處分。
（三）查被告除前因另犯詐欺案件，經臺灣桃園地方法院於108
      年2月25日以108年度簡字第22號判決處有期徒刑3月確定
      ，於110年1月5日入監，同年4月4日縮刑期滿，有本院被
      告前案紀錄表在卷可按。且被告於107年9月15日施用毒品
      為警於同年月18日查獲後，檢察官依被告聲請進行評估可
      接受醫療戒治，並告知有關毒品戒癮治療實施辦法及完成
      治療認定標準，及緩起訴處分命參加毒品減害替代療法須
      知等相關規定，並交付「行政院衛生署98年度毒品危害防
      治中心治療補助計畫書」、「緩起訴參加毒品減害替代療
      法須知（Q＆A）」、「毒品戒癮治療實施辦法及完成治療
      認定標準相關規定」等資料均交予被告參考，被告即表示
      願意去醫院做毒品戒癮治療，且日後經醫院評估符合戒癮
      治療後，接受緩起訴處分期間1年6月，並明確告知被告若
      未於指定期限前往相關醫療院所進行評估，即不再給予緩
      起訴處分，依法辦理等節，並轉介、通報居善醫院就被告
      進行評估，然被告並未於所定期間前往上開醫院接受毒品
      戒癮治療之評估，經通知被告說明未進行評估緣由，被告
      僅陳：家裡有事在忙，不方便說，再給我1次機會，我會
      在1星期內報到等語，即轉介同前開醫院進行評估，經評
      估後，雖認被告可依醫院指定日期前往接受自費門診及心
      理輔導治療，然被告後續即未依醫院指示前往接受相關戒
      癮治療，經依法傳喚被告，被告即未到庭，並於108年6月
      14日因詐欺案件經發佈通緝，直至110年1月5日始通緝到
      案等節，有臺灣桃園地方檢察署檢察官辦案進行單、107
      年11月26日、108年2月26日、5月21日、6月25日詢問筆錄
      、收執聯、臺灣桃園地方檢察署轉介通報單、緩起訴命參
      加戒癮治療緩起訴期間應遵守事項具結書、108年1月19日
      、2月23日、5月21日公務電話紀錄單、居善醫院107年12
      月26日、108年3月11日分別以居善醫字第10700103號、第
      10800018號函附毒品戒癮治療評估查詢名單報到附件、全
      國刑案資料查註表、通緝簡表、通緝書、附表，及桃園市
      政府警察局桃園分局通緝案件移送書等均附卷可稽，據上
      ，可認被告雖以言詞表示欲參加戒癮治療，但其行動上卻
      消極不配合進行評估及相關戒癮治療，甚至逃亡經通緝始
      到案，顯見被告客觀行為上並未配合相關戒癮治療，其主
      觀上亦無接受戒癮治療之意甚明，是被告上述行為均與應
      於規定時間內完成治療期程之戒癮治療流程有所衝突齟齬
      ，自應認為不適合為附命完成戒癮治療之緩起訴處分。從
      而檢察官就本案未選擇為附命完成戒癮治療之緩起訴處分
      ，而係選擇向法院聲請裁定令被告入勒戒處所接受觀察、
      勒戒，自無不合。雖檢察官並未於聲請書內記載不適於對
      被告為緩起訴處分之理由，然對其結論之正確並無妨礙，
      自難執謂有何不當。從而，原審依毒品危害防制條例第20
      條第1項及觀察勒戒處分執行條例第3條第1項規定，裁定
      被告應送勒戒處所觀察、勒戒，經核並無違誤。
（四）抗告意旨雖以其需照顧年邁父母為由，請求以戒癮治療方
      式替代觀察、勒戒處分之執行云云，然被告係不適合為附
      命完成戒癮治療之緩起訴處分，已如前述，檢察官選擇向
      法院聲請觀察、勒戒，並無裁量逾越、裁量濫用或裁量怠
      惰之情事，亦無違反比例原則可言。且毒品危害防制條例
      所規定之觀察、勒戒處分，其立法意旨在協助施用毒品者
      戒除毒癮，該處分之性質非為懲戒行為人，而係為消滅行
      為人再次施用毒品之危險性，目的在戒除行為人施用毒品
      之身癮及心癮措施，以達教化與治療之目的，從而毒品危
      害防制條例本身所規定之觀察、勒戒及強制戒治等保安處
      分，雖兼具自由刑之性質，卻有刑罰不可替代之教化治療
      作用，且觀察、勒戒既屬用以矯治、預防行為人反社會性
      格，而具社會保安功能之保安處分，當無因行為人之個人
      或家庭因素而免予執行之理，是被告前揭所述，亦不足採
      。
五、綜上所述，原審認被告犯本件施用第二級毒品之罪，依檢察
    官之聲請，裁定被告應送勒戒處所觀察、勒戒，經核並無不
    合。被告提起本件抗告，為無理由，應予駁回。
據上論斷，應依刑事訴訟法第412條，裁定如主文。 　　
中　　華　　民　　國　　110 　年　　4 　　月　　20　　日
                  刑事第十四庭  審判長法　官  黃斯偉
                                      法  官  許泰誠
                                      法  官  程克琳
以上正本證明與原本無異。
不得再抗告。
                                      書記官  劉靜慧 
中　　華　　民　　國　　110 　年　　4 　　月　　22　　日